臺灣台北地方法院刑事判決　　　　　　　　　　　　　九十年度訴緝字第一五一號
　　公　訴　人　臺灣台北地方法院檢察署檢察官
　　被　　　告　甲○○
右列被告因偽造文書等案件，經檢察官提起公訴（九十年度偵字第一二七九五號），
本院判決如左：
    主  文
甲○○行使偽造私文書，足以生損害於他人，處有期徒刑參月，如易科罰金，以參佰
元折算壹日。
偽造收據壹紙沒收。
    事  實
一、甲○○於民國八十五年十一月間，以「毅」之名義（起訴書記載為毅廣告設計有
    限公司負責人），向設於臺北市○○街一五七號三樓之四「冠勝彩色照相製版股
    份有限公司」（以下稱冠勝公司）定作製版，約定總價新台幣（以下同）十一萬
    三千八百元，先付訂金三萬元，並由冠勝公司會計莊淑芬簽發訂金收據一紙交甲
    ○○收執。嗣於同年十二月五日冠勝公司依約製版交付後，因甲○○拒付尾款八
    萬三千八百元，冠勝公司乃於八十六年五月二十二日對之提起給付貨款之訴（本
    院八十六年度店簡字第二七三號）。詎甲○○為脫免債務，竟於前開訴訟期間內
    ，意圖為自己不法之所有，利用莊淑芬開立右揭訂金收據時，另行書寫「茲收李
    姑娘」，尚未完成記載之紙張一紙，在其台北市○○街一五六巷六號四樓住處，
    加計「現金捌萬元正」及「冠勝○12/10」之字樣，偽造收據一紙，並於八十六
    年六月四日下午四時，本院新店簡易庭進行調解程序時，提出行使，辯稱已付餘
    款八萬元。嗣經本院新店簡易庭以李麗峰所提收據之字跡力道、字型與莊淑芬開
    立之收據有異，且所載金額亦與約定尾款不符，認李麗峰所提收據非莊淑芬所開
    立，判決李麗峰仍應給付冠勝公司八萬三千八百元及其利息而未遂。
二、案經冠勝公司代表人乙○○訴請臺灣台北地方法院檢察署檢察官偵查起訴。
    理  由
一、右揭事實，業據被告甲○○於本院審理時供承不諱，核與告訴人冠勝公司代表人
    乙○○之指訴及證人莊淑芬指證情節相符，並經本院調取八十六年度店簡字第二
    七三號給付貨款案卷查明屬實。事證明確，被告犯行洵堪認定。
二、核被告所為，係犯刑法第二百十六條、第二百十條之行使偽造私文書罪，及同法
    第三百三十九條第三項、第二項之詐欺得利未遂罪。其偽造莊淑芬署押為偽造收
    據之部分行為，偽造收據之低度行為則為行使之高度行為所吸收，均不另論罪。
    又被告所犯上開二罪間，具有方法結果之牽連關係，應從一重之行使偽造私文書
    罪處斷。爰審酌被告素行及犯罪之動機、手段、所生危害、債務清償情形及犯罪
    後之態度等一切情狀，量處如主文第一項所示之刑，並諭知易科罰金之標準。偽
    造之收據一紙，為被告所有供犯罪所用之物，雖未經扣案，惟無證據證明其業已
    滅失，仍應諭知沒收；偽造莊淑芬署押一枚，因已包含於前開收據內，故不另為
    沒收之諭知。
三、被告等行為後，刑法第四十一條業於九十年一月四日修正，同年月十日公布施行
    ，將得易科罰金之範圍，由原定最重本刑為三年以下有期徒刑以下之罪，擴大為
    最重本刑為五年以下有期徒刑以下之罪，本件依同法第二條第一項前段規定，自
    應適用修正後之刑法第四十一條第一項規定，諭知易科罰金之折算標準，併此敘
    明。
據上論斷，應依刑事訴訟法第二百九十九條第一項前段，刑法第二條第一項前段、第
二百十六條、第二百十條、第三百三十九條第二項、第三項、第五十五條、第四十一
條第一項、第三十八條第一項第二款，罰金罰鍰提高標準條例第一條前段、第二條，
判決如主文。
本案經檢察官黃兆揚庭執行職務
中     華     民     國     九 十 一     年     一     月     十 七     日
                                      臺灣臺北地方法院刑事第五庭
                                               法  官   劉方慈
右正本證明與原本無異。
如不服本判決，應於判決送達後十日內，向本院提出上訴狀。
                                               書記官   殷玉芬
中     華     民     國     九 十 一     年     一     月     十 七     日
刑法第二百十條
偽造、變造私文書，足以生損害於公眾或他人者，處五年以下有期徒刑。
刑法第二百十六條
行使第二百十條至第二百十五條之文書者，依偽造、變造文書或登載不實事項或使登
載不實事項之規定處斷。
